臺灣高等法院花蓮分院刑事判決　　　　　　　　　　　九十四年度交上易字第四號
　　上 訴人 即
　　公　訴　人　臺灣臺東地方法院檢察署檢察官
　　被　　　告　甲○○
右上訴人因被告過失致死案件，不服臺灣台東地方法院九十三年度交易字第五十六號
，中華民國九十四年二月十七日第一審判決 (起訴案號：臺灣台東地方法院檢察署九
十三年度偵字第二○四二號)提起上訴，本院判決如左：
    主  文
原判決撤銷。
甲○○從事業務之人，因業務上之過失致人於死，處有期徒刑捌月。
    事  實
一、甲○○擔任油罐車司機，為從事駕駛業務之人，於民國九十三年七月二十九日欲
    駕駛自用小客車下班返家時，明知飲酒後將導致控制能力減低，竟仍先在臺東縣
    臺東市區某地飲用啤酒一瓶，已達不能安全駕駛動力交通工具之程度後，仍駕駛
    車牌號碼ＷＲ─七三六八號自用小客車（所涉酒後駕車犯行部分，業經臺灣臺東
    地方法院檢察署以九十三年度偵字第一七四○號聲請簡易判決處刑，並經判處拘
    役四十日確定），由北向南行駛於臺東縣太麻里鄉○○○○道內側快車道上，途
    經該省道南下第四○四公里五○○公尺處之無號誌交岔路口，原應注意車輛行駛
    時，駕駛人應注意車前狀況，隨時採取必要之安全措施且車輛行駛至無號誌之交
    岔路口，應注意減速慢行，作隨時停車之準備等道路交通安全規定，而依當時天
    候晴、日間自然光線、路面乾燥、平直、無缺陷及障礙物、視距良好，並無不能
    注意之情事，竟疏於注意，於通過上開路段時，未留意車前狀況，並注意減速慢
    行，作隨時停車之準備，仍以時速七十公里以上之速度超速馳駛，適同一時、地
    ，林謝美珠駕駛車牌號碼ＫＰ三─八二三號重機車行駛於同向右前方之外側快車
    道上，本亦應注意車輛行至無號誌或號誌故障而無交通警察指揮之交岔路口，支
    線道車應暫停讓幹線道車先行且未劃分幹、支線或同為幹線道或支線道者，轉彎
    車應暫停讓直行車先行之道路交通安全規定，而依當時情形，亦無不能注意之情
    事，竟疏未注意，未讓直行車輛優先通行，而貿然左轉駛入內側快車道，甲○○
    見狀已閃剎不及，撞擊林謝美珠騎乘重機車之左側，林謝美珠於衝撞該自用小客
    車前擋風玻璃右上側及右後車門玻璃後跌落地面，造成顱內大量出血，經旁人報
    警後，甲○○向到場警員自首為車禍肇事之人，員警於同日下午四時六分許，當
    場對甲○○施以呼氣酒精濃度檢測，測得酒精濃度高達每公升○‧六四毫克。而
    林謝美珠雖經送馬偕紀念醫院臺東分院急救，再轉往花蓮慈濟醫院治療，仍因傷
    重延至同年八月十八日中午十二時許不治死亡。
二、案經臺東縣警察局大武分局報請臺灣臺東地方法院檢察署檢察官偵查起訴。
    理  由
一、右揭犯罪事實，業據被告甲○○於警詢、檢察官偵查中、原審以及本院審理中均
    坦白承認，並有臺東縣警察局臺東分局道路交通事故現場圖一紙、調查報告表二
    紙、現場照片十八張、馬偕紀念醫院臺東分院及財團法人佛教慈濟綜合醫院診斷
    證明書、酒精濃度測試單、承辦警員楊登光製作之觀察紀錄表、臺東縣警察局舉
    發違反道路交通管理事件通知單各一份在卷可稽。而被害人林謝美珠因本件車禍
    導致顱內出血而死亡，業經臺灣臺東地方法院檢察署檢察官督同檢驗員相驗屍體
    屬實，製有勘驗筆錄、相驗屍體證明書各一紙及驗斷書一份，並有相驗照片十六
    張附卷可考。按車輛行駛時，駕駛人應注意車前狀況，隨時採取必要之安全措施
    且行駛至無號誌之交岔路口，應注意減速慢行，作隨時停車之準備，道路交通安
    全規則第九十三條第一項第二款、第九十四條第三項分別定有明文，被告駕車自
    應注意遵守上述道路交通安全規定，且依警製道路交通事故調查報告表所載當時
    天候晴、日間自然光線、路面乾燥、平直、無缺陷及障礙物、視距良好等情形觀
    之，並無不能注意之情事，竟疏未注意及此，不僅超速行駛，且未注意車前狀況
    而肇事，其顯有過失；雖被害人未讓直行車先行貿然左轉與有過失，然此仍不能
    減免被告參與交通活動應有之注意義務，被告之行為，與被害人之死亡間，有因
    果關係。綜上足徵本件事證明確，被告犯行堪予認定，應依法論科。
二、核被告所為，係犯刑法第二百七十六條第二項之業務過失致死罪。被告於本院審
    理中自承是擔任油罐車司機，而且案發當時被告是在下班回家的路上，則被告顯
    然是以駕駛為業務之人，本案所犯自屬刑法第二百七十六條第二項之業務過失致
    死罪，檢察官起訴法條有誤，惟社會基本事實相同，起訴法條應予變更。又按道
    路交通管理處罰條例第八十六條第一項規定，汽車駕駛人，無駕駛執照駕車、酒
    醉駕車、吸食毒品或迷幻藥駕車、行駛人行道或行經行人穿越道不依規定讓行人
    優先通行，因而致人受傷或死亡，依法應負刑事責任者，加重其刑至二分之一。
    被告酒醉駕車，因而致人死亡，應依右開規定加重其刑。被告於肇事後，在未被
    發覺前，即向前往處理車禍有偵查犯罪職權之臺東縣警察局大武分局太麻里分駐
    所警員劉興寶自首犯罪，接受裁判，有原審法院公務電話紀錄一份在卷可考，應
    依刑法第六十二條前段之規定減輕其刑，並就前揭加重、減輕事由，依刑法第七
    十一條第一項之規定，先加後減之。原審法院據此認定被告罪刑，固屬無誤，但
    被告所構成之罪名為業務過失致死罪，原審法院援用刑法第二百七十六條第一項
    之普通過失致死罪，即屬有誤，檢察官以原審法院就被告犯罪所適用之法律有誤
    為理由提起上訴，為有理由，應由本院撤銷改判。爰審酌被告之剎車痕長達四十
    多公尺，足認被告之車速極快，其行經無號誌之交岔路口，仍高速馳駛，罔顧人
    命安全，造成被害人命喪黃泉，天倫夢碎，及其生活狀況、品行、智識程度、與
    被害人之關係、犯罪後已坦承犯行，犯後態度尚可，雖與被害人家屬達成民事上
    和解約定賠償被害人家屬一百六十萬元，但僅支付新臺幣五十萬元，尚未賠償全
    部損害，被告於本院審理中即表明無力再行支付賠償款項等一切情狀，量處如主
    文所示之刑。
三、據上論斷，應依刑事訴訟法第三百六十八條、第二百九十九條第一項前段，第三
    百條、刑法第二百七十六條第二項、第六十二條前段、道路交通管理處罰條例第
    八十六條第一項，罰金罰鍰提高標準條例第一條前段判決如主文。
本案經檢察官崔紀鎮到庭執行職務。
中      華      民      國    九十四      年    五    月     二十六     日
                              審判長法官  謝  志  揚
                                    法官  莊  謙  崇
                                    法官  賴  淳  良
右正本證明與原本無異。
如對本判決不服，應於送達後十日內，向本院提出上訴狀。其未敘述理由者，並應於
提出上訴狀後十日內向本院補提理由狀（須附繕本）。
                                   書記官  邱  廣  譽
中      華      民      國    九十四      年     五     月    二十六    日
